臺灣高等法院刑事判決
109年度上易字第866號
上  訴  人  
即  被  告  劉純光



上列上訴人因竊盜案件，不服臺灣新竹地方法院108年度易字第8
67號，中華民國109年3月27日第一審判決（聲請簡易判決處刑案
號：臺灣新竹地方檢察署108年度偵字第3241號），提起上訴，
本院判決如下：
    主  文
上訴駁回。
    事  實
一、劉純光前犯有多次竊盜、及違反毒品危害防制條例等案件，
    最近一次，於民國106年間，因犯竊盜罪，經臺灣新竹地方
    法院於106年11月20日以106年度易字第950號判決有期徒刑5
    月，如易科罰金，以新台幣1000元折算1日確定，於107年4
    月9日以易科罰金執行完畢。
二、劉純光基於意圖為自己不法之所有之竊盜犯意，於民國108
    年2月24日4時35分許，前往徐陞民所營位於新竹市○區○○路0
    0號金變堂店，以不詳方式破壞該店1樓窗戶侵入上址店內，
    竊取徐陞民所有普洱茶餅共8箱（1箱42片），並以大型帆布
    遮掩後拖行至附近巷口，再於同日5時9分許駕駛車牌號碼00
    00-00號自用小貨車將上開普洱茶餅8箱、大型帆布搬上該車
    後車斗後駛離現場而得手。嗣經徐陞民發覺失竊報警處理，
    為警調閱監視器錄影畫面而循線查悉上情。
三、案經徐陞民訴由新竹市警察局第二分局報告臺灣新竹地方檢
    察署檢察官偵查起訴。
    理  由
一、證據能力：
    本判決認定事實所引用之供述及非供述證據，並無證據證明
    係公務員違背法定程序所取得，且檢察官與上訴人即被告劉
    純光（下稱被告）均表示沒有意見，即對於證據能力均無爭
    執（見本院卷第83至84頁），本院審酌該等證據資料製作時
    之情況，亦無違法不當及證明力明顯過低之瑕疵，認作為證
    據應屬適當，依刑事訴訟法第158條之4反面解釋及第159條
    至第159條之5規定，均有證據能力。
二、認定事實所憑之證據及理由：
（一）訊據被告固坦承於108年2月24日5時9分許駕駛車號0000-0
      0號自用小貨車行經新竹市千甲與太原路口處，且車後車
      斗本來沒有東西，之後有大型帆布蓋在車斗處之情不諱，
      但矢口否認犯有本件竊盜犯行，辯稱：當天我駕車至現場
      是要找朋友，因為該位友人之前打牌向我借2萬元，我認
      得他的車子，僅知他住附近，但不知道他住那一間，所以
      開車過去找在那邊認車子，且依我的習慣，朋友借錢，並
      不會要求對方寫借據，車子開進去是死路所以調頭，帆布
      是我撿到的，我把帆布放在車斗處，看起來有鼓鼓的情形
      是因為風吹的關係，且我車上本來就有載東西，是放垃圾
      ，不能因為我有竊盜前科就認為本案也是我行竊的云云。
（二）經查：
   1、上開事實，業據證人即遭竊屋主徐陞民證稱：我在千甲路
      54號經營「金變堂」販賣茶葉，每天晚上約9至10點關門
      就沒有人在，隔天上午11時許返回店裡發現該店1樓窗戶
      破掉，有些茶葉掉落在窗戶前才知道店內窗戶遭破壞遭人
      侵入竊盜，經清點大約有8至10箱的普洱茶餅七子（壓製
      成七子餅），1箱共42片等語（見偵查卷第6頁及反面），
      而現場窗戶確有遭破壞，地上散落如餅狀之普洱茶餅部分
      ，亦有現場照片共12張附卷足佐（見偵查卷第11至16頁）
      ，此外，並有新竹市警察局第二分局東勢派出所受理各類
      案件紀錄表、受理刑事案件報告三聯單在卷可按（見偵查
      卷第23至24頁），足認告訴人徐陞民所稱當天離開該店之
      後半夜期間該店確有普洱茶餅遭竊之情確屬實在。
 　2、並經檢察官偵查中及原審勘驗告訴人徐陞民所經營位於新
      竹市○區○○路00號金變堂店外所設監視器畫面所呈：
　    檔案名稱光碟編號1至3畫面錄得畫面呈有：　　
　   ⑴ 監視器畫面所呈108年2月24日3時9分27秒：
　　　  有1男子（嫌疑人）步行走至新竹市○○路00號住處外
　　　　。
　　 ⑵ 監視器畫面所呈108年2月24日4時35分至50分許間之畫 
　　　  面呈：
　　　  有一穿著連帽上衣男子，戴帽子在被害人住處外，從窗
        口伸手入內搬取如箱子般物品，並放置在旁推車上，且
        有來回數次搬取行為，並有整理擺放堆疊箱子動作，之
        後張開一帆布蓋住該數箱物品等動作，再度至該屋從窗
        戶外伸手入內搬取箱子狀物品放置在帆布內處。　　  
　　 ⑶ 監視器畫面所呈108年2月24日4時50分至55分許間畫面  
        呈：
　　　  該嫌疑人推動該推車步行離開。行走至巷口處可見因反
        光而可見該帆布。
     ⑷ 監視器畫面呈108年2月24日5時9分23秒至5時12分32秒 
　　　  畫面所呈：
　　　　被告所有車號0000-00自小貨車行經千甲與太原路口，
        該車為自小貨車，後車斗無頂遮蓋，可見後車斗內放有
        寶特瓶等雜物，但無如紙箱類物，亦無帆布等物遮蓋後
        車斗處，於5時12分15秒行駛出該巷口時，被告所有該
        自小貨車上後車斗處，即有將該帆布攤開遮蓋物品之狀
        ，該帆布顏色與監視器所拍得在告訴人住處外行竊放置
        窗內物品所使用帆布顏色相似，上開勘驗內容，有警方
        截錄監視器畫面、檢察官勘驗檔案「IMG＿3981.mov」光
        碟畫面之勘查報告、翻拍照片，原審於109年2月26日勘
        驗筆錄及附有錄影光碟翻拍照片等資料均在卷可按（見
        偵查卷第17至22、45至46頁原審卷第143至145、155至2
        85頁）。
 　　⑸ 由該監視器所拍攝得至告訴人住處外從窗戶處伸手入內
        搬出數箱物品之物人之面容雖不清楚，無法認出是否為
        被告本人，但該人竊得告訴人住處內數箱物品放置在推
        車上後，即以一帆布蓋住該數箱物品，並有拖該推車行
        走之動作，之後所錄得影像，可見被告所駕駛其所有車
        輛後車斗內，雖有堆置瓶罐類等雜物，該車後車斗處並
        放置有前開帆布之情，之後再攝得被告所有該自小貨車
        駛離該巷口時，即可見後車斗處則增加有以一張開帆布
        蓋住物品之情形，在該帆布上並壓有1黑色物品物，且
        被告駕駛自小貨車行駛在巷弄間，顯然不可能有何大風
        可將帆布吹鼓之情甚明，又該竊取告訴人住處屋內之物
        所蓋用、遮蔽之帆布，顏色、大小即如同被告所駕駛自
        小貨車上所蓋物品之帆布，且於被告駛進該巷間時，車
        後斗處並無拍攝得放置有帆布之物，又稱，該帆布為其
        所拾獲，但於駛離時，則攝錄得後車斗內張開有一帆布
        ，蓋住部分物品之情，由此，可見被告前開所辯顯為臨
        送卸責之詞，顯不可採。　
 　3、被告坦承其當日凌晨時間駕車至該處，係為找不知真實姓
      名、年籍、住處、聯繫方式均不詳之友人索討該友人所借
      款項2萬元云云，然被告對於該友人所有個人資料均不清
      楚，且被告至該處時間為凌晨4時至5時許間， 則該段時
      間一般人均仍為就寢中，如何得以經由詢問方式或查看路
      旁停放車輛方式順利尋獲該友人？被告此部分所陳亦與常
      情迥異，難以遽信。　　　
 　4、此外，並有新竹市警察局第二分局東勢派出所員警於108
      年3月9日出具偵查報告附卷可參（見偵查卷第3頁）。
（三）綜上，被告前開所辯，顯為臨送卸責之詞，而不足採，本
      件事證明確，被告犯行堪予認定。
三、論罪：
（一）法律修正部分：
　　　被告行為後，刑法第321條規定於108年5月29日修正公布
      ，並自同年月31日起生效，修正前之刑法第321條第1項前
      段規定：「犯竊盜罪而有下列情形之一者，處6月以上、5
      年以下有期徒刑，得併科新臺幣10萬元以下罰金...」，
      修正後之規定為：「犯前條第一項、第二項之罪而有下列
      情形之一者，處6月以上、5年以下有期徒刑，得併科50萬
      元以下罰金...」，經比較新舊法之結果，以修正前規定
      對被告為有利，應適用被告行為時之法律，即修正前之刑
      法第321條規定論罪科刑。 　　　
（二）又刑法第321條第1項第2款所謂「門扇」專指門戶而言，
      應指分隔住宅或建築物內外之間之出入口大門；所謂「牆
      垣」，係指以土、磚、石所砌成足以區隔內外之圍牆而言
      ；而所謂「其他安全設備」，係指門扇、牆垣以外，依社
      會通常觀念足認為防盜之設備而言。例如附加於門扇之外
      掛鎖具（如毀壞構成門之一部之鎖，例如司畢靈鎖，則應
      認為毀壞門扇）、窗戶、冷氣孔、鐵絲網、屋頂之天窗、
      房間隔間木板、房間門或通往陽臺之落地門等業已進入大
      門室內之住宅或建築物內部之諸門均屬之（最高法院70年
      度台上字第2564號、78年度台上字第4418號刑事判決要旨
      參照）。查被告如事實欄所示之犯行，係以不詳方式破壞
      告訴人住處外牆所設窗戶方式，將雙手伸入窗戶內搬取屋
      內物品而毀越該窗戶進入該住處內行竊，揆諸前揭說明，
      窗戶均兼具隔絕防閑作用，核為「其他安全設備」，是該
      窗戶兼有防閑作用，被告毀越侵入行竊，應成立毀越安全
      設備之竊盜罪。核被告所為，係犯刑法第321條第1項第2
      款之毀越安全設備竊盜罪。檢察官聲請簡易判決處刑意旨
      認被告所為係犯刑法第320條第1項之普通竊盜罪，顯有誤
      會，惟經檢察官到庭更正為應適用刑法第321條第1第2款
      之加重竊盜罪（見原審卷第50頁），並經原審及本院告知
      被告（見原審卷第51、141頁，本院卷第82、105頁），是
      本件起訴基本事實同一，應由本院並予審理。
（三）本案應依刑法第47條累犯規定加重被告之刑：
 　1、被告有前開事實欄所載之前案經科處徒刑，並執行完畢記
      錄，有卷附本院被告前案紀錄表1份在卷可查。是被告受
      有期徒刑執行完畢後，5年以內故意再犯本案有期徒刑以
      上之罪，依刑法第47條第1項規定，論以累犯。
 　2、並參酌司法院大法官釋字第775號解釋意旨，衡以被告前
      已有多次犯普通竊盜罪及加重竊盜犯行，執行完畢後，本
      應認知尊重他人財產權益，謹慎自制，竟又再犯本件竊盜
      罪，顯見其自制力薄弱，對於刑罰之反應力明顯不足，偏
      差行為未獲矯正，是認加重其最低本刑，尚不生行為人所
      受刑罰超過所應負擔罪責之情形，應依刑法第47條第1項
      規定，加重其刑。
四、上訴駁回之理由：　　
（一）原審以被告犯刑法第321條第1項第1項第2款之加重竊盜罪
      ，事證明確，依修正前刑法第321條第1項第2款規定，刑
      法第2條第1項前段、第47條第1項、第38條之1第1項前段
      、第3項規定，並以被告之責任為基礎，審酌被告前已有
      多次竊盜前案紀錄，又再犯本案加重竊盜犯行，對於他人
      財產缺乏尊重，顯見其法制觀念薄弱，兼衡被告犯後態度
      、且未賠償告訴人所受損失，並審酌被告於原審中所陳之
      智識程度、家庭經濟、生活狀況等一切情狀，暨被告所犯
      本案所具之犯罪動機、目的、手段及竊得財物之價值，等
      一切情狀，量處有期徒刑10月；並說明被告犯罪所得財物
      即普洱茶餅8箱，均為被告犯罪所得之物，雖未扣案，仍
      應依刑法第38條之1第1項及第3項規定，諭知沒收，並於
      全部或一部不能沒收或不宜執行沒收時，追徵其價額。核
      其認事用法均無違誤，量刑及沒收等均屬妥適。
（二）被告上訴仍執前詞否認犯行，均經指駁如前，洵屬無據。
      本件被告上訴為無理由，應予駁回。
據上論斷，應依刑事訴訟法第368 條，判決如主文。
本案經檢察官林李嘉聲請簡易判決處刑，檢察官戴文亮到庭執行
職務。
中　　華　　民　　國　　109 　年　　7 　　月　　21　　日
                  刑事第一庭審判長  法　官  周政達
                                    法　官  曾德水
                                    法　官  程克琳
以上正本證明與原本無異。
不得上訴。
                                    書記官  劉靜慧
中　　華　　民　　國　　109 　年　　7 　　月　　21　　日
附錄本案論罪科刑法條全文：
修正前中華民國刑法第321條
犯竊盜罪而有下列情形之一者，處 6 月以上、5 年以下有期徒
刑，得併科新臺幣 10 萬元以下罰金：
一、侵入住宅或有人居住之建築物、船艦或隱匿其內而犯之者。
二、毀越門扇、牆垣或其他安全設備而犯之者。
三、攜帶兇器而犯之者。
四、結夥三人以上而犯之者。
五、乘火災、水災或其他災害之際而犯之者。
六、在車站、埠頭、航空站或其他供水、陸、空公眾運輸之舟、
    車、航空機內而犯之者。
前項之未遂犯罰之。